【裁判字號】    98,交聲再,44
【裁判日期】    981119
【裁判案由】    過失傷害
【裁判全文】
臺灣高等法院刑事裁定                98年度交聲再字第44號
再審聲請人
即受判決人  甲○○
上列聲請人因過失傷害案件，對於本院98年度交上易字第270號
，中華民國98年11月3日第二審確定判決，聲請再審，本院裁定
如下：
    主  文
再審之聲請駁回。
    理  由
一、按刑事訴訟法第421條規定，不得上訴於第三審法院之案件
    ，其經第二審法院確定之有罪判決，就足生影響於判決之重
    要證據漏未審酌，得聲請再審。次按「刑事訴訟法第421條
    所規定因重要證據漏未審酌而聲請再審者，指該證據於案情
    有重要關係且未經審酌者而言，如證據業經法院本其自由心
    證予以取捨及判斷，僅係對此持相異評價，即不能以此為由
    聲請再審」(最高法院89年度台抗字第30號裁定要旨參照)。
二、再審聲請意旨略以：
（一）按不得上訴於第三審法院之案件，經第二審確定之有罪判
      決，如就足生影響於判決之重要證據漏未審酌者，依刑事
      訴訟法第421條之規定，得為受判決人之利益聲請再審。
（二）聲請人因過失案件，經臺灣高等法院98年度交上易字第
      000270號判決判處罪刑確定，該確定判決認定聲請人犯罪
      ，其判決原因略以根據雙方證詞推定告訴人車輛原應位於
      被告車輛右後方，被告違法道路交通安全規則第102條第1
      項第7款(原判決書誤植為第6款)「轉彎車應讓直行車先行
      」而肇事，並引台北市政府交通局行車事故鑑定委員會鑑
      定意見書為輔，認定被告應負過失傷害之責。
（三）惟本案經台北市政府警察局交通警察大隊道路交通事故初
      步分析研判表 (被告肇事原因: 空白，告訴人肇事原因:
      設有左右轉彎專用車道路之交岔路口，直行車佔用最外側
      轉彎專用車道《第48條第1項第07款》)、台北市政府交通
      局行車事故鑑定委員會鑑定意見書 (法規依據: 道路交通
      安全規則第九十九條第一項《機器腳踏車行駛之車道，應
      依標誌或標線之規定行駛》)及台北市政府交通局行車事
      故鑑定覆議委員會覆議意見書 (法規依據: 道路交通管理
      處罰條例第48第1項第七款《設有左右轉彎專用車道路之
      交岔路口，直行車佔用最外側轉彎專用車道》)。均未指
      出被告有任何違反道路交通安全規則第102條第1項第7款:
      轉彎車應讓直行車先行，顯見被告並無違反道路交通安全
      規則第102 條第1項第7款之事實，原判決未審酌此三項證
      據，足生影響原判決。
（四）另依據道路交通管理處理條例第48第1項第七款 (設有左
      右轉彎專用車道路之交岔路口，直行車佔用最外側轉彎專
      用車道)、道路交通安全規則第98條第二項 (設有左右轉
      彎專用車道之交岔路口，直行車不得占用轉彎專用車道)
      、同規則第99條第一項 (機器腳踏車行駛之車道，應依標
      誌或標線之規定行駛)、同規則第94條第一項(汽車在同一
      車道行駛時，除擬超越前車外，後車與前車之間應保持隨
      時可以煞停之距離)，及同規則第94條第三項後段 (後車
      駕駛人應隨時注意前車之行動)。於事故發生前，不計告
      訴人原住於被告之右後方或正後方，告訴人明確為被告之
      後方車; 又告訴人於地方法院言詞辯論時，亦自承事故發
      生前知悉行駛於右轉專用車道，但仍執意直行，不顧被告
      車輛已顯示右轉指示燈，並依指示右轉，被告無法預期並
      發現告訴人擬違反上述規則而直行(其中告訴人違反道路
      交通管理處罰條例第48第1項第七款，於台北市政府警察
      局交通警察大隊道路交通事故初步分析研判表及台北市政
      府交通局行車事故鑑定覆議委員會覆議意見書載明，乃違
      反道路交通安全規則第九十九條第一項，於台北市政府交
      通局行車事故鑑定委員會鑑定意見書載明)，又臺北地方
      法院 (98年度交易字第240號)判決書亦載明: 本件事故發
      生前，告訴人所騎機車既係行駛於被告後方，其占用右轉
      彎專用車道繼續直行，且於發生碰撞時，被告所駕駛自用
      小客車至少有3/4以上車身已右轉進入師大路內，亦即被
      告所駕駛自用小客車車頭已朝向師大路，被告實難自該小
      客車後視鏡內看見和平東路方向之來車情形，是在被告後
      方之告訴人直行車占用右囀專用車道以30公里之車速直行
      而來，實非被告所能預見自無法預防該事故之發生。顯見
      事故之發生，為被告已顯示右轉燈號，並已依現場標線進
      行右轉時，告訴人不顧被告車輛行進路線，並已知該處為
      右轉轉用車道，仍強行自被告右側擬直行，被告實無法自
      後照鏡或現場狀況，判定位於後方之告訴人擬違規直行，
      自無法預防此次事故之發生。原判決未審酌臺北地方法院
      言詞辯論筆錄、臺北地方法院刑事判決、交通事故初步分
      析研判表、行車事故鑑定委員會鑑定意見書及車事故鑑定
      覆議委員會覆議意見書等五項證據中，所載告訴人違規事
      實及被告車輛位置，足生影響原判決。
（五）原判決對前揭重要證據漏未審酌，聲請人為此依法聲請再
      審，請貴院明察，裁定准予開始再審等語。
三、經查：
（一）原確定判決認聲請人即被告犯刑法第284條第1項前段之過
      失傷害罪，已綜合審酌證人即告訴人曹梁春蓮於原審審理
      所為證述、道路交通事故現場圖、調查報告表(一)、(二)、道
      路交通事故補充資料表各1份、事故現場及車損照片10幀
      、國防醫學院三軍總醫院附設民眾診療服務處診斷證明書
      2紙（他字偵卷第28頁、第32頁正面、背面、第29頁、第
      16至20頁、第3至4頁）、警攝之現場照片1張及告訴人所
      繪之現場簡圖1份（他字偵卷第16頁下方照片、第36頁現
      場示意圖）等件，認被告確有於97年8月26日上午8時40分
      許，駕駛車牌號碼9283-DB號自用小客車，沿臺北市大安
      區○○○路○段西往東方向行駛，於該路欲右轉進入師大
      路時，與在其右後方行駛之告訴人所騎乘車牌號碼M97-40
      9號普通重型機車發生碰撞，告訴人因此人車倒地，而受
      有恥骨骨折、左肘及左足擦傷等傷害之行為。並參酌台北
      市車輛行車事故鑑定委員會98年2月11日北市裁鑑定第000
      00000000號函暨所附鑑定意見書（他字偵卷第50至53頁）
      等證據資料，認為告訴人騎乘普通重型機車，直行車占用
      右轉專用車道，及被告駕駛自用小客車有右轉疏忽，而認
      為二人對車禍之發生均有過失，並於判決中明確論述經審
      酌後未採用北市政府交通局行車事故鑑定覆議委員會覆議
      意見書之理由。原確定判決均敘明其所憑之證據及認定之
      理由，且對於聲請人於事實審法院審理中否認犯行，所為
      辯解要屬卸責之詞，不足採取之原因，依憑卷證資料，詳
      加指駁。是原確定判決所為犯罪事實之認定，均有卷內證
      據資料足憑。
（二）聲請人指摘本院98年度交上易字第270號確定判決，未審
      酌臺北地方法院言詞辯論筆錄、臺北地方法院刑事判決、
      交通事故初步分析研判表、行車事故鑑定委員會鑑定意見
      書及行車事故鑑定覆議委員會覆議意見書等五項證據中，
      所載告訴人違規事實及被告車輛位置，有刑事訴訟法第
      421條所定之「重要證據漏未審酌」再審事由，惟查：本
      件原確定判決法院就卷內所有證據本於調查所得心證，定
      其取捨而為事實判斷，已如前述。原確定判決所為之判斷
      並不違背經驗法則及論理法則，況且證據之取捨及其證明
      力之判斷，屬於事實審法院之職權，該等證據業經法院本
      其自由心證予以取捨及判斷，聲請人僅係對此持相異評價
      ，依前開最高法院裁定意旨，即不能以此為由聲請再審，
      聲請人執此聲請再審，自難認其聲請為有理由，本件聲請
      再審為無理由，應予駁回。
據上論結，應依刑事訴訟法第434條第1項，裁定如主文。
中    華    民    國    98    年    11    月    19    日
                  刑事第三庭審判長法  官   陳博志
                                  法  官   許文章
                                  法  官   陳德民
以上正本證明與原本無異。
不得抗告。
                                  書記官   高麗雯
中    華    民    國    98    年    11    月    19    日


司法院資訊處製作；財團法人民間司法改革基金會備份。
